【裁判字號】    98,消債更,473
【裁判日期】    990222
【裁判案由】    更生事件
【裁判全文】
臺灣臺南地方法院民事裁定           98年度消債更字第473號
債  務   人  甲○○
上列當事人因消費者債務清理事件聲請更生，本院裁定如下：
    主  文
債務人甲○○自中華民國99年2月22日17時起開始更生程序。
    理  由
一、按債務人不能清償債務或有不能清償之虞，且無擔保或無優
    先權之債務總額未逾新臺幣（下同）1200萬元者，於法院裁
    定開始清算程序或宣告破產前，得向法院聲請更生。法院開
    始更生程序之裁定，應載明其年、月、日、時，並即時發生
    效力，消費者債務清理條例第3條、第42條第1項、第45條第
    1項定有明文。
二、本件債務人主張：債務人目前負債總額為5,012,698元，均
    為無擔保或無優先權之債務。債務人名下並無任何財產，負
    債顯然超過資產甚多，已達不能清償債務或有不能清償之虞
    之程度。債務人雖曾以書面向最大債權金融機構台北富邦商
    業銀行請求共同協商債務清償方案，然債務人月薪僅28,000
    元，再加上協商金額不包括磊豐國際資產管理公司149,000
    元和保證債務3,000,000元 （原債權人：中央信託局，現已
    轉讓至台灣銀行），債務人實無法負擔台北富邦商業銀行提
    供之繳款金額，故協商不成立。債務人僅係一般消費者，並
    未從事營業，復未經法院裁定開始清算程序或宣告破產，爰
    向本院聲請更生等語。
三、經查：
（一）債務人甲○○於本件更生聲請前，曾以書面向最大債權銀
      行台北富邦商業銀行股份有限公司 (下簡稱台北富邦銀行
      ) 請求協商債務清償方案，並表明共同協商之意旨，經台
      北富邦銀行評估債務人每月收入扣除基本必要支出後，提
      供債務人二階段之清償方式，第一階段期付金額5,000元
      ，惟債務人表示協商金額無法包含磊豐國際資產管理公司
      149,000 元和台灣銀行3,000,000元 (原債權人：中央信
      託局)，故不願接受協商方案等情，已據債務人提出前置
      協商不成立通知書為證 (本院卷第12頁)，且有台北富邦
      銀行民事陳報狀附卷可稽 (本院卷第55至57頁)，堪信為
      真實。
（二）債務人自承每月平均薪資約18,000元，而依行政院內政部
      所公告98 年度臺灣省低收入戶最低生活費用每人每月為
      9,829元，又子女部分既係依附於父母提供之住所共同生
      活，且其日常生活較為單純，是其基本生活費用當與成人
      之基本生活費用不同（如房租費、家居管理費、通訊費等
      費用項目即非年幼子女基本生活所需費用項目），因之未
      成年子女基本生活費用應參酌99年度每人免稅額82,000元
      計算每人每月基本生活所需約6,850元為適當。是依此計
      算，債務人及子女每人每月基本生活費用合計約16,679元
      （計算式：9829＋6850= 16679）。
（三）債務人主張其每月收入扣除上開協商金額後，固尚剩餘
      23,000元，然債務人尚積欠磊豐國際資產管理公司
      149,000元和台灣銀行3,000,000元 (原債權人中央信託局
      )，未納入協商範圍內，如按最大債權銀行曾提供之180期
      0%利率清償方式計算，恐亦得每月支付磊豐國際資產管理
      公司828元 （14 9,000元/180）和台灣銀行16,667元（3,
      000,000元/180)，是綜觀債務人之財產、收入資料、必要
      生活支出等情，債務人已無能力償還債權人台北富邦銀行
      前置協商所提出每月攤還金額5,000元之還款，已據債務
      人提出財產及收入狀況說明書、債權人清冊、債務人清冊
      、戶籍謄本、財政部臺灣省南區國稅局96年、97年度綜合
      所得稅各類所得資料清單、財政部臺灣省國稅局財產歸屬
      資料清單、財團法人金融聯合徵信中心當事人綜合信用報
      告為證，堪認債務人確已達不能清償債務或有不能清償之
      虞之程度。
四、綜上所述，依聲請人之收入及必要生活支出，確實無法支付
    協商之清償金額，是認尚無可歸責於己之事由，致不能履行
    協商條件。此外，本件又查無債務人有消費者債務清理條例
    第6條第3項、第8條或第46條各款所定駁回更生聲請之事由
    存在，則債務人聲請更生，應屬有據，並命司法事務官進行
    本件更生程序，爰裁定如主文。
中    華    民    國    99    年    2     月    22    日
                  民事第二庭    法  官  田玉芬
以上正本證明與原本無異
本裁定不得抗告
中    華    民    國    99    年    2     月    22    日
                                書記官  劉紀君

司法院資訊處製作；財團法人民間司法改革基金會備份。
